---
title: "Estatística inferencial paramétrica - ANOVA"
format: html
editor: visual
---

## Estatística Inferencial

# Dois grupos independentes

Com base nos box plots, observamos diferenças entre as medianas dos dois grupos. Para testar se essas diferenças são estatisticamente significativas, é necessário aplicar o teste t para duas amostras independentes.

```{r}
library(gsheet)

mg <- gsheet2tbl("https://docs.google.com/spreadsheets/d/1bq2N19DcZdtax2fQW9OHSGMR0X2__Z9T/edit?gid=983033137#gid=983033137")
  
library(tidyverse)
mg %>% 
  ggplot(aes(trat, comp))+
  geom_boxplot()
```

# Teste-t para amostras independentes

```{r}

mg2 <- mg %>%
  pivot_wider(names_from = trat,
              values_from = comp)

teste1 <- t.test(mg2$Mg2, mg2$control)

shapiro.test(mg2$control)
hist(mg2$control)
hist(mg2$Mg2)
shapiro.test(mg2$Mg2)
var.test(mg2$control, mg2$Mg2)

qqnorm(mg2$control)


qqnorm(mg2$Mg2)

library(report)
report(teste1)
```

Teste t:

O valor p (0.02) é menor que 0.05, indicando que rejeitamos a hipótese nula. Portanto, há uma diferença significativa entre as médias dos grupos Mg2 e control. Normalidade:

Os valores p dos testes de Shapiro-Wilk para ambos os grupos são maiores que 0.05, indicando que não rejeitamos a hipótese de normalidade. Portanto, podemos assumir que os dados são normalmente distribuídos.

Homogeneidade das Variâncias: O valor p do teste F é maior que 0.05, indicando que não rejeitamos a hipótese nula. Portanto, podemos assumir que as variâncias dos dois grupos são iguais. Histogramas e Q-Q Plots:

Os histogramas e Q-Q plots confirmam visualmente que os dados seguem uma distribuição normal. Podemos concluir que há uma diferença significativa nas médias de comp entre os grupos Mg2 e control. As suposições de normalidade e homogeneidade das variâncias foram atendidas, validando o uso do teste t para essa comparação.

# Dois grupos dependentes

Os dois box-plots abaixo, são dados que possuem dependencia, então foram pareados, demonstrando diferenças nas medianas de acurácia entre as diferentes avaliações, indicando variações na acurácia central.

```{r}
escala <- gsheet2tbl("https://docs.google.com/spreadsheets/d/1bq2N19DcZdtax2fQW9OHSGMR0X2__Z9T/edit?gid=1729131173#gid=1729131173")
escala2 <- escala %>% 
  ggplot(aes(assessment, acuracia))+
  geom_boxplot()
escala2
escala2 <- escala %>%
  select(assessment, rater, acuracia) %>% 
  pivot_wider(names_from = assessment,
              values_from = acuracia)
escala2
```

# Test-t para amostras dependentes

```{r}
shapiro.test(escala2$Unaided)
shapiro.test(escala2$Aided1)
var.test(escala2$Unaided, escala2$Aided1)

t.test(escala2$Aided1, escala2$Unaided,
       paired=TRUE,
       var.equal = FALSE)
```

O teste t pareado revelou que há uma diferença significativa entre as médias das avaliações Aided1 e Unaided (valor-p \< 0.05), sugerindo que as condições das avaliações influenciam a acurácia.

Os testes de normalidade (Shapiro-Wilk) indicaram que as distribuições dos dados Unaided e Aided1 são normais, dado que os valores-p são maiores que 0.05. O teste de homogeneidade de variâncias (F-Test) mostrou que as variâncias entre Unaided e Aided1 não são significativamente diferentes (valor-p \> 0.05).

Em resumo, podemos concluir que as distribuições de Unaided e Aided1 são normais, possuem variâncias semelhantes, e há uma diferença significativa entre as médias das duas avaliações.

# Premissas de normalidade

```{r}
shapiro.test(escala2$Unaided)
shapiro.test(escala2$Aided1)
shapiro.test(log(escala2$Unaided))

```

Unaided: Os dados Unaided não são normalmente distribuídos. Aided1: Os dados Aided1 são normalmente distribuídos. log(Unaided): Após a transformação logarítmica, os dados Unaided seguem uma distribuição normal. A transformação logarítmica foi útil para normalizar os dados Unaided, que inicialmente não seguiam uma distribuição normal. Essa informação é essencial para escolher métodos estatísticos apropriados que assumem normalidade dos dados.

# Teste não paramétrico

É utilizado quando não atende as premissas.

```{r}
wilcox.test(escala2$Aided1,
            escala2$Unaided,
            paired= TRUE)
```

# Três ou mais grupos

```{r}
micelial<- gsheet2tbl("https://docs.google.com/spreadsheets/d/1bq2N19DcZdtax2fQW9OHSGMR0X2__Z9T/edit#gid=959387827")

```

```{r}
micelial %>% 
  ggplot(aes(especie,tcm))+
  geom_jitter(width = 0.5)
```

O indicativo de diferença demonstra os pontos mais espalhados, mostrando que não á uma diferença clara entre as espécies.

# ANOVA e premissas de normalidade e homogeneidade

```{r}
m1 <- lm (tcm ~ especie-1, data = micelial)
anova(m1)
summary(m1)
hist(m1$residuals)
bartlett.test(tcm~especie, data=micelial)
shapiro.test(m1$residuals)
library(emmeans)
medias1 <- emmeans(m1,~especie)
library(multcomp)
library(multcompView)
cld(medias1)

library(DHARMa)
plot(simulateResiduals(m1))

report(m1)

library(performance)
check_normality(m1)
check_heteroscedasticity(m1)
check_model(m1)

```

A ANOVA indica se há diferenças significativas entre as espécies. O histograma dos resíduos deve mostrar uma distribuição aproximadamente normal. O teste de Bartlett tem um valor-p \> 0.05, assumindo homogeneidade de variâncias.
