---
title: "Aula 9"
format: html
editor: visual
---

# Análise de Modelo Misto

## Parcela subdividida

```{r}
library(gsheet)
library(tidyverse)
library(magrittr)
milho <- gsheet2tbl("https://docs.google.com/spreadsheets/d/1bq2N19DcZdtax2fQW9OHSGMR0X2__Z9T/edit?gid=1345524759#gid=1345524759")
milho %>%  
  ggplot(aes(method, index))+
  geom_jitter(width = 0.05, color = "grey")+
  stat_summary(fun.data = "mean_cl_boot", size = 0.5,
               alpha = 0.5, color = "blue")+
  facet_wrap(~ hybrid)+
  theme_classic()


```

```{r}

milho %>% 
  ggplot(aes(method, yield))+
  geom_jitter(width = 0.05, color = "grey")+
  stat_summary(fun.data = "mean_cl_boot", size = 0.5,
               alpha = 0.5, color = "red")+
  facet_wrap(~ hybrid)+
  theme_classic()

```

Os subgráficos presentes nos dois gráficos permitem observar como cada híbrido responde a diferentes métodos. Pode haver diferenças significativas entre híbridos, que podem ser observadas pela comparação das distribuições, médias e intervalos de confiança entre subgráficos. 

## Modelo linear para parcela subdividida

Ajusta a raiz quadrada do índice (sqrt(index)) com efeitos fixos de hybrid, method, sua interação, e block, além de um intercepto aleatório para cada combinação de block e hybrid.

Após esse ajuste, é feito a ANOVA dos efeitos fixos, deu diferença significativa e atendeu as premissas da ANOVA de normalidade e homogeneidade. 
```{r}
library(lme4)
milho <- milho %>% 
  mutate(block=as.factor(block))
mix2 <- lmer(sqrt(index)~hybrid*method+block+(1|block/hybrid),data= milho)

anova(mix2)
library(performance)
check_normality(mix2)
check_heteroscedasticity(mix2)
library(DHARMa)
plot(simulateResiduals(mix2))
qqnorm(residuals(mix2))
qqline(residuals(mix2))
hist(residuals(mix2))

library(emmeans)
medias_milho <- emmeans(mix2,
                        ~hybrid|method,
                        type="response")
medias_milho2 <- emmeans(mix2,
                         ~method|hybrid,
                         type="response")
library(multcomp)
cld(medias_milho2, Letters = LETTERS)

```

## Gráfico de regressão linear 

Para criar o gráfico, deve ser utilizado a função **geom_smooth** (method = lm) 
```{r}
estande <- gsheet2tbl("https://docs.google.com/spreadsheets/d/1bq2N19DcZdtax2fQW9OHSGMR0X2__Z9T/edit?gid=401662555#gid=401662555")

estande %>% 
  ggplot(aes(trat, nplants,color))+
  geom_jitter(width = 0.1, alpha=0.2)+
  facet_wrap(~trat)+
  stat_summary(fun.data = 
                 "mean_cl_boot",size= 0.5, color= "blue")+
  geom_smooth(method="lm", se=F)
  exp1<- estande %>% 
    filter(exp==1)
  exp1 %>% 
    ggplot(aes(trat,nplants))+
    geom_point()+
    ylim(0,100)+
    geom_smooth(se=F)
  
  lm1<- lm(nplants~trat,
           data = exp1)
  summary(lm1)
```
## Regressão linear simples por experimento
```{r}
exp2<- estande %>% 
    filter(exp==2)
  exp2 %>% 
    ggplot(aes(trat,nplants))+
    geom_point()+
    ylim(0,100)+
    geom_smooth(se=F,method = "lm")
  
  lm2<- lm(nplants~trat,
           data = exp2)
  summary(lm2)
```

```{r}
exp3<- estande %>% 
    filter(exp==3)
  exp3 %>% 
    ggplot(aes(trat,nplants))+
    geom_point()+
    ylim(0,100)+
    geom_smooth(se=F,method = "lm")
  
  
  lm3<- lm(nplants~trat,
           data = exp3)
  summary(lm3)
  hist(residuals(lm3))
```
## Análise Global

Uma análise global é uma abordagem abrangente que envolve a utilização de diversas técnicas analíticas, incluindo análise descritiva, inferencial, preditiva e diagnóstica, para obter uma visão completa e integrada de um conjunto de dados. Essa análise considera todas as variáveis relevantes e suas interações, permitindo entender padrões, tendências e relações subjacentes, além de validar e interpretar os resultados de forma holística.
```{r}
glm2 <- glm(nplants~trat, family="gaussian",
            data = exp1)

glm2

AIC(glm2)

glm2b <- glm(nplants ~trat, family= poisson(link="log"),
             data= exp2)
summary(glm2b)
AIC(glm2b)
```
O AIC mede a qualidade de um modelo em termos de como ele equilibra a bondade de ajuste e a complexidade do modelo.

Quanto menor o AIC, melhor!
Na análise a cima o modelo **gaussian** se mostrou melhor que log.

```{r}
library(lme4)
glm3 <- glm(nplants~trat, family="gaussian",
            data = exp3)
glm3

AIC(glm3)

glm3b <- glm(nplants ~trat, family= poisson(link="log"),
             data= exp3)
summary(glm3b)
AIC(glm3b)
```
O modelo mais indicado dos dados acima foi **log**.


```{r}
glm3 <- glmer(nplants~trat+ (trat|exp), family="gaussian",
            data = estande)
glm3
summary(glm3)
AIC(glm3)

glm3b <- glmer(nplants ~trat+ (trat|exp), family= poisson(link="log"),
             data= estande)

summary(glm3b)
AIC(glm3b)
```

O modelo gaussiano tem o menor valor de AIC. 

```{r}
library(remotes)
library(r4pde)
wm <- WhiteMoldSoybean
wm %>% 
  ggplot(aes(inc, yld))+
  geom_point()+
  facet_wrap(~study)+
  theme_minimal()+
  geom_smooth(method="lm", se= F)

mofo1<- lm(yld~inc,
           data = wm)
summary(mofo1)

```
Visualização da relação entre a incidência da doença e o rendimento da soja em diferentes estudos, ajustando um modelo de regressão linear para quantificar essa relação. 
```{r}
library(broom)
 wm %>% 
  group_by(study) %>% 
  do(tidy(lm(.$yld~.$inc), conf.int=TRUE))
mofo2 <- wm %>% 
  group_by(study) %>% 
  do(tidy(lm(.$yld~.$inc), conf.int=TRUE))
mofo2


```
Este código ajusta modelos de regressão linear separadamente para cada estudo no conjunto de dados wm (WhiteMoldSoybean) e organiza os resultados de maneira tabular usando o pacote **broom**. Isso permite uma análise detalhada de como a incidência de mofo branco (inc) afeta o rendimento da soja (yld) em diferentes estudos. Os coeficientes e intervalos de confiança ajudam a entender a magnitude e a significância das relações para cada estudo específico.

```{r}
library(lme4)
mofo3<- lmer(yld~inc+(inc|study), data = wm, 
             REML= F)
summary(mofo3)
anova(mofo3)
confint(mofo3, method="Wald")
```
O código ajusta um modelo linear misto para analisar a relação entre a incidência de mofo branco e o rendimento da soja, considerando as variações entre diferentes estudos. O uso de efeitos aleatórios permite capturar a variabilidade nos efeitos de inc entre os estudos. A função **summary** fornece um resumo detalhado do modelo, **anova** testa a significância dos termos, e **confint** fornece intervalos de confiança para os parâmetros, permitindo uma análise abrangente e robusta.

## Correlação linear

```{r}
library(gsheet)
library(patchwork)
library(tidyverse)
imgs <- gsheet2tbl("https://docs.google.com/spreadsheets/d/1bq2N19DcZdtax2fQW9OHSGMR0X2__Z9T/edit?gid=373270992#gid=373270992")
p1 <- imgs %>% 
  ggplot(aes(Assess, ImageJ))+
  geom_point()+
  geom_smooth(method = "lm")

p2 <- imgs %>% 
  ggplot(aes(Assess, LeafDoctor))+
  geom_point()+
  geom_smooth(method = "lm")

imgs %>%  
  pivot_longer(3:5, names_to = "method",
               values_to = "value") %>%  
  ggplot(aes(method, value))+
  geom_boxplot()
combined_plot <- p1 + p2
print(combined_plot)
```
O código fornecido cria duas visualizações de dispersão com linhas de regressão para analisar a relação entre Assess e dois métodos diferentes (ImageJ e LeafDoctor). Além disso, transforma os dados em um formato longo e cria boxplots para comparar a distribuição dos valores entre os diferentes métodos. Isso permite uma análise visual detalhada das relações entre Assess e os métodos avaliados, bem como a distribuição dos valores gerados por cada método.

```{r}
img2 <- imgs %>%  
  dplyr::select(Assess, LeafDoctor, ImageJ)

library(AgroR)
corgraph(img2)
```

O código fornecido seleciona três colunas (Assess, LeafDoctor, ImageJ) de um dataframe maior (imgs) e cria um novo dataframe (img2). Em seguida, ele usa a função **corgraph** do pacote **AgroR** para gerar um gráfico de correlação, permitindo uma análise visual das relações lineares entre as variáveis selecionadas. Esse gráfico ajuda a identificar pares de variáveis que têm fortes correlações positivas ou negativas, facilitando a compreensão das relações entre as variáveis medidas.
