---
title: "Estatística descritiva"
format: html
editor: visual
---

## Importação de dados

Para importar os dados, há duas formas: utilizando o pacote **gsheet**, o qual usaria uma planilha online ou utilizando o pacote **readxl** para conseguir carregar o que está nos documentos no computador.

## Geração de gráfico com os dados importados

Utilizando o pacote **ggplot2** Atribuindo os dados importados a uma função do pacote e com a formatação do gráfico.

```{r}
library(ec50estimator)
df1 <- multi_isolate
library(readxl)
df2 <- read_excel("dados-diversos.xlsx")
df21 <- read_excel("dados-diversos.xlsx", 2)
library(tidyverse)
df3 <- read.csv("dados-diversos.csv")
library(gsheet)
df4 <- gsheet2tbl("https://docs.google.com/spreadsheets/d/1bq2N19DcZdtax2fQW9OHSGMR0X2__Z9T/edit?gid=983033137#gid=9830331372")
library(ggplot2)
g1 <- df4 %>% 
  ggplot(aes(trat,comp))+
  geom_boxplot()+
  geom_jitter(width=0.05,
              color = "black",
              shape = 2,
              size = 3)
  g1 + theme_classic()+
    labs(x = "tratamento",
         y = "comprimento (mm)",
         title = "Meu primeiro ggplot",
         caption = "Fonte: Dados diversos")+
    #ylim(0,20)+
    scale_y_continuous(limits = c(0,20),
                       n.breaks=10)
  
  
  
```

```{r}
library(ec50estimator) 
df1 <- multi_isolate

library(readxl) 
df2 <- read_excel("dados-diversos.xlsx") 
df21 <- read_excel("dados-diversos.xlsx", 2)
library(tidyverse) 
df3 <- read.csv("dados-diversos.csv")
library(gsheet) 
df4 <- gsheet2tbl("https://docs.google.com/spreadsheets/d/1bq2N19DcZdtax2fQW9OHSGMR0X2__Z9T/edit?gid=983033137#gid=983033137")                                  
library(ggplot2)
g1 <- df4 %>% 
  ggplot(aes(trat,comp))+ geom_boxplot()+
  geom_jitter(width=0.05, color = "black",shape = 2, size = 3) 
g1
```
