---
title: "ANOVA"
format: html
editor: visual
---

# Anova com blocos casualizados

## ANOVA DFC

Método estatístico utilizado para comparar as médias de três ou mais grupos enquanto se controla a variação entre blocos
Utilizando a função **as.factor** para converter as variáveis para fatores.
Ajustou para modelo linar utilizando a função **lm**.

```{r}
library(tidyverse)
library(gsheet)
soja <- gsheet2tbl("https://docs.google.com/spreadsheets/d/1bq2N19DcZdtax2fQW9OHSGMR0X2__Z9T/edit#gid=866852711")

soja<- soja %>% 
  mutate(TRAT= as.factor(TRAT),
         BLOCO= as.factor(BLOCO))
dfc<- soja %>% 
  ggplot(aes(TRAT, DFC))+
  geom_jitter(width= 0.05, color=
                "red")+
  stat_summary(fun.data = 
                 "mean_cl_bloot", size=0.5, color=
                 "black", alpha= 0.05)
dfc

aov_dfc <- lm(DFC ~ TRAT + BLOCO,
              data = soja)
anova(aov_dfc)

library(performance)
check_heteroscedasticity(aov_dfc)
check_normality(aov_dfc)

library(emmeans)
medias_dfc <- emmeans(aov_dfc, ~TRAT)
medias_dfc
pwpm(medias_dfc)

library(multcomp)
cld(medias_dfc, Letters = LETTERS)
```
A dispersão dos pontos vermelhos dentro de cada nível de TRAT mostra a variabilidade dos dados de DFC dentro de cada tratamento.
Observa-se que no tratamento 1, a doença de final de ciclo (DFC) apresentou um índice maior, diferenciando-se dos demais tratamentos. Para confirmar se essas diferenças são estatisticamente significativas, foi realizada uma ANOVA, seguida da verificação das premissas e do teste de Tukey. A análise confirmou que os resíduos da ANOVA estavam dentro dos parâmetros de normalidade e homogeneidade. No teste de Tukey, o tratamento 1 mostrou uma diferença estatisticamente significativa em relação aos demais tratamentos.

## ANOVA FER
```{r}
aov_fer <- lm(log(FER) ~ TRAT + BLOCO,
              data = soja)
anova(aov_fer)

library(performance)
check_heteroscedasticity(aov_fer)
check_normality(aov_fer)

library(emmeans)
medias_fer <- emmeans(aov_fer, ~TRAT, type="response")
medias_fer

pwpm(medias_fer)

library(multcomp)
library(writexl)
cld2<-cld(medias_fer, Letters = LETTERS)
write_xlsx(cld2, "df.xlsx")
cld2

b<-boxcox (lm(soja$FER~1))
lambda<-b$x[which.max(b$y)]
lambda
soja$FER2<-(soja$FER^lambda-1)/lambda
library(forecast)
InvBoxCox(0.63, lambda, biasadj = FALSE, fvar)
```

Analisando outra variável resposta, chamada FER (Fator de Eficiência Reprodutiva), foi realizada uma ANOVA, que demonstrou diferença estatisticamente significativa. A análise dos resíduos mostrou que eles estão distribuídos de forma normal, mas não homogênea. A média desses dados foi utilizada para realizar o teste de Tukey, que identificou diferenças significativas, destacando-se o tratamento 1, que se diferenciou dos demais.

## ANOVA PROD


```{r}
aov_prod <- lm(PROD ~ TRAT + BLOCO,
              data = soja)
library(agricolae)
cv.model(aov_prod)
anova(aov_prod)
library(performance)
check_heteroscedasticity(aov_prod)
check_normality(aov_prod)

library(emmeans)
medias_prod <- emmeans(aov_prod, ~TRAT)
medias_prod
pwpm(medias_prod)

library(multcomp)
medias_pord_grupo <- cld(medias_prod, Letters = LETTERS)
medias_pord_grupo
```
Foi ajustado um modelo linear para a produção (PROD) com base nos tratamentos (TRAT) e blocos (BLOCO). A ANOVA mostrou diferenças estatisticamente significativas entre os tratamentos. O coeficiente de variação (CV) foi calculado para avaliar a variabilidade relativa dos dados. Os resíduos foram verificados quanto à heterocedasticidade (variação não constante) e normalidade (seguirem uma distribuição normal). As médias marginais estimadas foram calculadas para cada tratamento e feitas comparações pareadas, utilizando o método das Letras Agrupadas para indicar quais médias de tratamentos são significativamente diferentes. Os resultados principais indicam que a ANOVA encontrou diferenças significativas entre os tratamentos, as verificações confirmaram se os resíduos atendem às suposições de homogeneidade de variâncias e normalidade, e os tratamentos foram comparados e agrupados conforme suas médias, identificando quais são significativamente diferentes entre si.

## Médias de produção dos dados
```{r}
df_prod<- data.frame(medias_prod)
df_prod %>% 
  ggplot(aes(TRAT, emmean))+
  geom_point()+
  ylim(3000,6500)+
  geom_errorbar(aes(min=lower.CL, 
                    max= upper.CL),
                width=0.1)+
  annotate(geom = "text", x=1.2, y=4200,
         label="A")
df_prod <- cld(medias_prod, Letters = LETTERS)
df_prod <- as.data.frame(df_prod)
knitr::kable(df_prod |> dplyr::select(TRAT, emmean, .group))
library(writexl)
write_xlsx(df_prod, "df.xlsx")

```
 O gráfico gerado é relacionado as médias estimadas de produção (emmean) para cada tratamento (TRAT) com seus respectivos intervalos de confiança. Ao fazer a comparação de médias, houveram três agrupamentos com relação a diferenças siginificativas entre os tratamentos, mostrando que o tratamento 6 teve maior média de produção.

## Calculo da Área Abaixo da Curva do Progresso da Doença(AACPD)
Para fazer análise relacionada a área abaixo da curva do progresso da doença, utiliza-se o pacote **eppifiter**
```{r}
curva<- gsheet2tbl("https://docs.google.com/spreadsheets/d/1bq2N19DcZdtax2fQW9OHSGMR0X2__Z9T/edit#gid=1807247585")
curva|> 
  group_by(day, Irrigation) |> 
  summarise(mean_sev = mean(severity)) |> 
  ggplot(aes(day, mean_sev)) +
   geom_point(which = 0.05)+ 
  geom_line()+
  facet_wrap(~Irrigation)
curva |> 
  group_by(day, Irrigation) |> 
  summarise(mean_sev = mean(severity)) |> 
  ggplot(aes(day, mean_sev, color = Irrigation))+
  geom_point()+
  geom_line()

library(epifitter)
curve2<-curva %>% 
  group_by(Irrigation, rep) %>% 
  summarise(aacpd= AUDPC(day, severity))
m_curve<- lm(aacpd~Irrigation+ factor(rep),
             data=curve2)
anova(m_curve)
library(agricolae)
cv.model(m_curve)
```
Os gráficos gerados indicam como a severidade da doença varia ao longo do tempo sob diferentes condições de irrigação. Tendências distintas entre os níveis de irrigação sugerem que a irrigação tem um impacto significativo na severidade da doença.